臺灣臺南地方法院刑事判決　　　　　　　　　　　　　九十一年度自字第二一四號
　　自　訴　人　甲○
　　輔　佐　人　乙○
　　即被告之夫
　　被　　　告　丁○○
　　選任辯護人　裘佩恩
　　　　　　　　楊惠雯
　　　　　　　　蔡瑜真
右列被告因妨害名譽案件，經自訴人提起自訴，本院判決如左：
    主  文
丁○○被訴於民國玖拾壹年伍月貳拾日涉犯誹謗部分無罪。
其餘被訴部分自訴不受理。
    理  由
壹、無罪部分：
一、自訴意旨略以：被告丁○○與自訴人甲○原係成德安養中心之同事，被告遭成德
    安養中心負責人辭退而萌恨意，乃於民國九十一年五月二十日上午十時許，在台
    南成大醫院一樓大廳，傳述指摘自訴人與吳長發「打炮」之事，因認被告涉有刑
    法第三百十條第一項之誹謗罪嫌云云。
二、按犯罪事實應依證據認定之，無證據不得推定其犯罪事實；不能證明被告犯罪者
    ，應諭知無罪之判決，刑事訴訟法第一百五十四條、第三百零一條第一項分別定
    有明文。且所謂認定犯罪事實之證據，係指足以認定被告確有犯罪行為之積極證
    據而言，該項證據自須適合於被告犯罪事實認定，始得採為斷罪資料，如未能發
    現相當證據，或證據不足以證明，自不能以推測或擬制之方法，為裁判基礎，最
    高法院著有二十九年度上字第三一○五號、四十年台上字第八六號判例可資參照
    。又告訴人之告訴，係以使被告受刑事訴追為目的，是其陳述是否與事實相符，
    仍應調查其他證據以玆審認，最高法院五十二年台上字第一三○○號亦有判例可
    資佐憑。
三、本件自訴人甲○認被告丁○○涉犯前開誹謗犯行，除其個人之指訴外，並舉出證
    人戊○○、陳慧陵，及提出證人陳慧陵書寫之信函一紙為證。訊據被告堅詞否認
    有何誹謗犯行，辯稱：九十一年五月二十日未至成大醫院，也不認識戊○○等語
    。經查：
  (一)證人戊○○到庭結證稱：「（問：九十一年五月二十日上午十時許被告是否有到
    成大醫院一樓大廳傳述自訴人與吳長發『打炮』之事？）我沒有聽到，我也不認
    識被告，今天是第一次看到，但自訴人曾經問我有無聽人講過她跟吳長發的事，
    我說有聽過妳一些風風雨雨，事實上我根本不清楚這件事，也不想捲入這件事，
    但我曾經聽過張揚提過此事，但是時間已經很久了，大約是去年底的事情，‧‧
    ‧」等語（詳見本院九十一年七月三十日訊問筆錄）；「（問：九十一年五月二
    十日早上十點左右有無在成大醫院一樓大廳，聽到被告陳述自訴人與吳長發「打
    炮」？）『丁○○』三個字是我接到傳票才看過，上次開庭是我第一次見到被告
    ，我並沒有在九十一年五月二十日上午十點在成大醫院一樓大廳聽到這件事，我
    每天都會到成大醫院，自訴人曾經問我有沒有聽過這件事，我聽過很多看護的是
    是非非，但我並沒有親自聽到丁○○傳述這件事」等語明確（詳見本院九十一年
    十一月四日審理筆錄），並核與被告所稱不認識證人戊○○一節相符，是被告所
    辯，尚非子虛。
  (二)自訴人雖請求傳訊證人陳慧陵，以證明被告確曾於右揭時、地傳述「自訴人與吳
    長發『打炮』」等足以毀損自訴人名譽之事。然自訴人於本院九十一年七月十一
    日調查時陳稱：「‧‧‧九十一年五月二十日我在成大醫院上班，看護中心的老
    闆戊○○有一天問我說，你在安養院有無跟人家打炮，我就叫他去求證，陳慧陵
    是我照顧的病患，她也有聽到，但是她無法說話，可以寫字‧‧‧」等語；於本
    院九十一年七月三十日調查時供述：「九十一年五月二十日戊○○有當面問我，
    我是不是行為不檢點，我有問他誰告訴他的，他並沒有告訴我是誰講的」、復於
    同日改稱：「我剛剛並沒有說我有親眼看到，我是當日在病房，戊○○跑來問我
    這件事，他並描述講這件事的人，頭髮捲捲的，身材胖胖的，我當時有告訴他可
    以打電話去問我以前的主任」、「（問：陳慧陵究竟有無在成大大廳聽到被告誹
    謗妳？）她是在大廳聽到戊○○打電話問張主任此事」等語。綜上，證人陳慧陵
    既未親身見聞被告傳述毀損自訴人名譽之事，且其所能證明者，僅係證人戊○○
    究竟有無在成大醫院中，詢問自訴人關於「在安養院與病患『打炮』」之傳聞、
    及曾否以電話向成德安養中心主任丙○○求證「自訴人在安養院是否行為不檢點
    」一事，則其所為證詞及親自書立之信函均不足以作為認定被告犯罪事實之證據
    ，是本院認無傳喚該名證人之必要。況本院再依自訴人之聲請調取證人戊○○之
    行動電話號碼：0000000000號之雙向通聯紀錄，亦查無於九十一年五
    月二十日與成德安養中心主任丙○○之行動電話號碼：0000000000號
    通聯之紀錄，此有和信電訊股份有限公司及泛亞電信股份有限公司函文各一份在
    卷可佐，且證人戊○○迭證稱伊不認識被告，雖曾經聽過自訴人與病患間之傳聞
    ，然並非自被告處聽聞等語已如上述，是自訴人此部分之舉證，亦不足以證明被
    告確有自訴人所指妨害名譽之行為。
  (四)綜上，本件僅有自訴人一人之指訴，此外並無任何補強證據足以證明被告於右揭
    時、地傳述毀損自訴人名譽之事之行為，自難僅以自訴人之指訴遽入被告於罪。
    此外，復查無其他積極事證足認被告有何自訴人所指之誹謗犯行，其犯罪要屬不
    能證明，揆諸前揭說明，自應為被告無罪判決之諭知。
貳、不受理部分：
一、自訴意旨另以：被告於(一)九十年三月二十七日十一時許，於同僚與病患前大聲咆
    哮、公然侮辱自訴人「妳不要臉與吳長發『打炮』‧‧‧」云云。復於(二)九十年
    十一月二十七日刻意赴台南新樓醫院五樓病房內，再次傳述指摘自訴人與吳長發
    「打炮」之事。因認被告此部分，亦涉有刑法第三百十條第一項之誹謗罪嫌云云
    。
二、按告訴乃論之罪，其告訴應自得為告訴之人知悉犯人之時起，於六個月內為之；
    告訴乃論之罪，其告訴已逾告訴期間者，應諭知不受理之判決，刑事訴訟法第二
    百三十七條、第三百零三條第三款分別定有明文。又告訴或請求乃論之罪，已不
    得為告訴或請求者，不得再行自訴；不得提起自訴而提起者，應諭知不受理之判
    決，同法第三百二十二條、第三百三十四條亦分別有明文規定。經查，被告被訴
    刑法第三百十條第一項誹謗罪嫌，依刑法第三百十四條規定，須告訴乃論，本件
    自訴人自訴被告於(一)九十年三月二十七日十一時許在成德安養中心、及於(二)九十
    年十一月二十七日在台南新樓醫院五樓病房內，傳述、指摘自訴人與吳長發「打
    炮」之事，而涉有刑法第三百十條第一項之誹謗罪嫌，惟自訴人遲至九十一年六
    月二十八日始行提出自訴，已逾六個月之告訴期間，依前開說明，自不得再行自
    訴，其不得提起自訴而提起，應依刑事訴訟法第三百三十四條諭知不受理之判決
    。
據上論斷，應依刑事訴訟法第三百三十四條、第三百四十三條、第三百零一條第一項
，判決如主文。
中      華      民      國    九十一    年     十一       月    十八    日
                                  臺灣臺南地方法院刑事第三庭
                                      審判長法  官  陳振謙
                                            法  官  陳忠鎣
                                            法  官  孫淑玉
右正本證明與原本無異。
如不服本判決，應於判決送達後十日內，向本院提出上訴狀（應附繕本）。
                                            書記官  陳月珍
中      華      民      國    九十一    年     十一       月    十八    日
